【裁判字號】    97,易,719
【裁判日期】    970731
【裁判案由】    傷害等
【裁判全文】
臺灣板橋地方法院刑事判決               97年度易字第719號
公  訴  人  臺灣板橋地方法院檢察署檢察官
被      告  甲○
            戊○○
上二人共同
選任辯護人  林美倫律師
            陳勵新律師
            張衛航律師
被      告  乙○○
                      樓
            丙○○
                      樓
上列被告因傷害等案件，經檢察官提起公訴（96年度偵字第2946
7號），本院判決如下：
    主  文
甲○、戊○○共同傷害人之身體，各處拘役拾日，如易科罰金
，均以新臺幣壹仟元折算壹日。
乙○○共同傷害人之身體，累犯，處拘役伍拾日，如易科罰金，
以新臺幣壹仟元折算壹日；又共同無故侵入他人住宅，累犯，處
拘役拾日，如易科罰金，以新臺幣壹仟元折算壹日。應執行拘
役柒拾日，如易科罰金，以新臺幣壹仟元折算壹日。
丙○○共同傷害人之身體，處拘役肆拾日，如易科罰金，以新臺
幣壹仟元折算壹日；又共同無故侵入他人住宅，處拘役貳拾日，
如易科罰金，以新臺幣壹仟元折算壹日。應執行拘役伍拾日，如
易科罰金，以新臺幣壹仟元折算壹日。
    事  實
一、乙○○前於民國85年間，因妨害風化案件，經臺灣桃園地方
    法院以86年訴字第4 號判處有期徒刑10月，經上訴後，由臺
    灣高等法院以89年上訴字第4495號撤銷原判決，改判處有期
    徒刑10月，經上訴後，最高法院以92年臺上字第6654號撤銷
    原判決發回原審，由臺灣高等法院以92年上更一字第817 號
    判處有期徒刑10月，經上訴後，經最高法院以93年臺上字第
    2704號判決上訴駁回確定，並於94年10月27日縮刑期滿執行
    完畢。
二、甲○、戊○○夫妻與乙○○、丙○○父子係鄰居關係。乙○○於96年9 月30日上午10時30分許，在臺北縣三重市○○路
    ○ 段203 巷118 號3 樓住處，從監視器發現甲○在該址一樓
    外疑似用腳踹其機車，遂下樓與甲○理論，進而發生爭執，
    嗣因甲○返回該1 樓住處屋內，乙○○遂返家要丙○○與之
    前往臺北縣三重市○○路○ 段203 巷118 號1 樓甲○、戊○○住處理論，乙○○、丙○○因而基於無故侵入他人住宅之
    犯意聯絡，未經甲○、戊○○之同意，無故侵入甲○、戊○○位於上開住處，雙方隨即發生爭吵，甲○與戊○○因而心
    生不滿，竟基於傷害之犯意聯絡，由甲○持屋內之鐵槌、戊○○持屋內之鐵管，動手毆打乙○○，乙○○與丙○○見狀
    亦基於傷害之犯意聯絡，分持在甲○與戊○○住處內隨手取
    得之木棍及椅子，與甲○、戊○○互毆，致甲○因此受有左
    手第五掌骨骨折、肢體及頭部多處挫淤傷、右眼鈍傷等傷害
    ；致戊○○因此受有左側第四、五掌骨骨折、右肩骨折及脫
    位、頭部外傷併頭皮撕裂傷、胸部挫傷等傷害；致乙○○因
    此受有左手第一掌骨閉鎖性骨折、臀部挫傷、右手挫傷合併
    擦傷、左前臂撕裂傷等傷害；丙○○則因此受有臉部磨損擦
    傷、右側手及腕部磨損擦傷及鈍挫傷、右側足部之磨損擦傷
    等傷害。
二、案經甲○、戊○○、乙○○、丙○○訴由臺北縣政府警察局
    三重分局移送臺灣板橋地方法院檢察署檢察官偵查起訴。
    理  由
壹、證據能力有無之判斷：
    被告甲○、戊○○、乙○○、丙○○、辯護人及檢察官對於
    後述證據之證據能力均不爭執，依刑事訴訟法第159 條之5
    規定，均有證據能力，合先敘明。
貳、實體方面：
一、上開被告乙○○、丙○○無故侵入告訴人甲○、戊○○前開
    住處，並毆打告訴人甲○、戊○○成傷等事實，業據被告乙○○、丙○○於警詢及本院審理時坦承不諱（見偵查卷第12
    頁至第16頁、本院卷第77頁、第190 頁、第193 頁），且經
    證人甲○、戊○○於警詢及偵查中；證人即被告乙○○、丙○○之妻、母丁○○○於本院審理時證述在卷（見偵查卷第
    6 頁至第10頁、第48頁至第49頁、本院卷第135 頁至第138
    頁），並有新光吳火獅紀念醫院96年10月3 日出具之乙種診
    斷證明書（戊○○）及96年9 月30日出具之乙種診斷證明書
    （甲○）各1 件暨現場照片23幀附卷可稽，而被告乙○○、
    丙○○確有於前揭時地進入告訴人甲○、戊○○上開住處一
    節，亦經本院勘驗案發時地之監視錄影光碟屬實，有該勘驗
    筆錄一件在卷足憑，是被告乙○○、丙○○前開自白核與事
    實相符，堪信為真實。至訊之被告甲○、戊○○固均坦承有
    於前揭時地與告訴人乙○○、丙○○因機車停放問題發生爭
    執之事實，惟均矢口否認有何傷害犯行，均辯稱：是乙○○
    、丙○○父子無故侵入我們住處，隨即動手打我們，我們並
    未動手打乙○○、丙○○，乙○○、丙○○父子所受傷害也
    非我們正當防衛所造成云云。經查：被告甲○、戊○○有於
    前揭時地持鐵槌、鐵管與告訴人乙○○、丙○○互毆一節，
    已據證人乙○○、丙○○、丁○○○於本院審理時證述綦詳
    （見本院卷第125 頁至第138 頁），又告訴人乙○○、丙○○因此分別受有如事實欄所載之傷害，亦有馬偕紀念醫院於
    96 年9月30日出具之驗傷診斷證明書2 紙附卷可稽，依該等
    診斷證明書所載，告訴人乙○○所受之傷害，係在於手掌骨
    、臀部、手部、左前臂等處，且不僅有擦傷、挫傷，並有撕
    裂傷、骨折；而告訴人丙○○所受之傷害，係在於臉部、手
    、腕、足部等處，且不僅有磨損擦傷，並有鈍挫傷等情觀之
    ，應非告訴人乙○○、丙○○己力或他人徒手所致，而係外
    力故意所造成，是證人乙○○、丙○○、丁○○○所述乙○○、丙○○所受之上開傷害，係遭鐵槌、鐵管等所造成，尚
    符常理。況依上開診斷證明書所載，告訴人乙○○、丙○○
    均係於本件案發當日即96年9 月30日前往醫院驗傷，而告訴
    人乙○○、丙○○於當日下午12時15分、16分到醫院就醫時
    ，亦已表明係遭鐵打傷、與人打架等語，亦有馬偕紀念醫院
    97年6 月5 日馬院醫急字第0970001610號函及同院97年6 月
    11日馬院醫急字第0970001609號函暨所附之乙○○、丙○○
    病歷各1 件附卷可稽，益徵告訴人乙○○、丙○○係於本件
    案發後隨即到醫院接受診治，被告甲○、戊○○辯稱告訴人
    乙○○、丙○○所受傷害非伊等所造成云云，自無可採。被
    告甲○、戊○○於本院審理時另聲請勘驗監視器以證明告訴
    人乙○○、丙○○並未受傷（見本院卷第191 頁），然告訴
    人乙○○、丙○○因本案而分別受有前揭傷害，已如前述，
    而有無受傷須由醫學專業判斷，錄影畫面固可看出畫面中人
    物之言行舉止，卻無從僅憑影像認定畫面中人有無傷害，是
    被告甲○、戊○○前開聲請，本院認無勘驗必要，併此敘明
    。被告甲○、戊○○雖另辯稱伊等沒有動手，是乙○○、丙○○一進伊等住處即先動手打人云云，然告訴人乙○○、丙○○當時既有持在被告甲○、戊○○住處隨手取得之器物攻
    擊被告甲○、戊○○，苟被告甲○、戊○○完全沒有反擊，
    則被告甲○、戊○○在遭告訴人乙○○、丙○○持木棍及椅
    子毆擊之下，自不可能僅受有如上開事實欄所載之傷害；又
    告訴人乙○○、丙○○於前揭時地並未攜帶兇器進入被告甲○、戊○○住處，而發生肢體衝突時，則係撿拾被告甲○、
    戊○○住處內之晾衣長棍、椅子等物之情，亦據被告甲○、
    戊○○於警詢及本院審理時陳明在卷（見偵查卷第7 頁、第
    10頁；本院卷第77頁），核與證人乙○○於本院審理時所述
    相符（見本院卷第126 頁），苟乙○○、丙○○有意進入被
    告甲○、戊○○住處後立即動手毆打甲○、戊○○，自無不
    事先備妥兇器，反於進入屋內始自該屋內取材之理，是被告
    甲○、戊○○此部分辯詞，要無可採。從而，證人乙○○、
    丙○○證稱因被告甲○、戊○○先動手毆打其等，其等才拿
    取屋內物品反擊等語，應屬非虛。又所謂正當防衛係指被告
    可為必要之阻擋以防衛自己免於受傷害，非謂其可另攻擊自
    訴人致傷，次按互毆不得主張正當防衛（最高法院17年上字
    第686 號判例參照），本件既係被告甲○、戊○○二人先行
    動手毆打乙○○、丙○○後雙方互毆，造成告訴人乙○○、
    丙○○成傷，顯難謂係正當防衛。況鐵管、鐵槌均甚為堅硬
    ，持之毆擊人體，依一般生活經驗，自可推知可致人於傷，
    被告甲○、戊○○既持之毆擊告訴人乙○○、丙○○，則其
    等有傷害之故意，其理至明，縱被告甲○、戊○○亦因此受
    有傷害，亦無可卸責於傷害之犯行。被告甲○、戊○○前開
    所辯，顯係事後卸責之詞，無足採信。綜上所述，本件事證
    明確，被告甲○、戊○○、乙○○、丙○○犯行均洵堪認定
    。
二、核被告甲○、戊○○所為，均係犯刑法第277 條第1 項之傷
    害罪；被告乙○○、丙○○所為，均係犯刑法第277 條第1
    項之傷害罪、第306 條第1 項之無故侵入住宅罪。被告甲○
    與戊○○間就上開傷害犯行、被告乙○○與丙○○間就上開
    傷害、無故侵入他人住宅犯行，分別有犯意聯絡及行為分擔
    ，均為共同正犯。又被告乙○○、丙○○所犯上開傷害、無
    故侵入他人住宅二罪間，犯意各別，行為互殊，應予分論併
    罰。查被告乙○○前於85年間，因妨害風化案件，經臺灣桃
    園地方法院以86年訴字第4 號判處有期徒刑10月，經上訴後
    ，由臺灣高等法院以89年上訴字第4495號撤銷原判決，改判
    處有期徒刑10月，經上訴後，最高法院以92年臺上字第6654
    號撤銷原判決發回原審，由臺灣高等法院以92年上更一字第
    817 號判處有期徒刑10月，經上訴後，經最高法院以93年臺
    上字第2704號判決上訴駁回確定，並於94年10月27日縮刑期
    滿執行完畢，此有臺灣高等法院被告前案紀錄表一件在卷可
    稽，其於上開徒刑執行完畢後五年之內，故意再犯本件有期
    徒刑以上之罪，為累犯，應依刑法第47條第1 項之規定加重
    其刑。審酌被告甲○、戊○○與被告乙○○、丙○○間係鄰
    居關係，竟未能彼此尊重，反僅因停放機車細故即互毆，造
    成彼此傷害，而本件雖係雙方互毆，且為被告甲○、戊○○
    先行動手，然係被告乙○○、丙○○侵入被告甲○、戊○○
    住處而引發本件傷害事件，是被告乙○○、丙○○之可責性
    應較被告甲○、戊○○為重，惟被告甲○、戊○○犯後否認
    犯行，態度非佳，再另念被告乙○○、丙○○於犯後均坦承
    犯行，態度良好，而被告甲○、戊○○並無犯罪前科；被告
    丙○○亦無有期徒刑以上之犯罪前科，有臺灣高等法院被告
    前案紀錄表3 件附卷可稽，均素行尚佳等一切情狀，分別量
    處如主文所示之刑，且就被告乙○○、丙○○部分定其應執
    行之刑，並均諭知被告易科罰金之折算標準。至被告乙○○
    、丙○○所持傷害告訴人甲○、戊○○之器物均係告訴人甲○、戊○○上開住處屋內之物，為告訴人甲○、戊○○所有
    ，而非被告乙○○、丙○○所有，自不予宣告沒收。又被告
    甲○、戊○○所持以傷害告訴人乙○○、丙○○之鐵管、鐵
    槌雖係其等所有，惟並未扣案，且非違禁物品，為免日後執
    行困難，亦不予宣告沒收，均附此敘明。
據上論斷，應依刑事訴訟法第299 條第1 項前段，刑法第28條、
第277 條第1 項、第306 條第1 項、第41條第1 項、第47條第1
項、第51條第6 款，刑法施行法第1條之1，判決如主文。
本案經檢察官顏世翠到庭執行職務
中    華    民    國    97    年    7    月     31    日
                      刑事第十三庭法  官  李麗珠
上列正本證明與原本無異。
如不服本判決，應於送達後十日內敘明上訴理由，向本院提出上
訴狀
                                  書記官  林政良
中    華    民    國    97    年    7     月    31    日
附錄本案論罪科刑法條全文
刑法第277條
傷害人之身體或健康者，處3 年以下有期徒刑、拘役或1 千元以
下罰金。犯前項之罪因而致人於死者，處無期徒刑或7 年以上有
期徒刑；致重傷者，處3 年以上10年以下有期徒刑。
刑法第306條
無故侵入他人住宅、建築物或附連圍繞之土地或船艦者，處1 年
以下有期徒刑、拘役或3 百元以下罰金。
無故隱匿其內，或受退去之要求而仍留滯者，亦同。


司法院資訊處製作；財團法人民間司法改革基金會備份。
